臺灣高等法院刑事判決　　　　　　　 100年度上訴字第2459號
上　訴　人
即　被　告　周鍾名
上列上訴人因毒品危害防制條例案件，不服臺灣板橋地方法院10
0年度訴字第517號，中華民國100年6月30日第一審判決（起訴案
號：臺灣板橋地方法院檢察署100年度毒偵字第718號），提起上
訴，本院判決如下：
    主  文
原判決撤銷。
周鍾名施用第一級毒品，累犯，處有期徒刑壹年。扣案之第一級
毒品海洛因壹包（淨重零點零貳公克）沒收銷燬之，包裝上開海
洛因之空包裝袋壹只、扣案之注射針筒貳支，均沒收。
    事  實
一、周鍾名曾於民國88年間因施用毒品案件，經臺灣板橋地方法
    院裁定送觀察、勒戒後，因認無繼續施用毒品之傾向，於88
    年4月22日執行完畢釋放。又於89年間因施用毒品案件，經
    同法院裁定送觀察、勒戒後，因認無繼續施用毒品之傾向，
    於89年5月26日執行完畢。另因：(一)於91年間犯施用第一、
    二級毒品等罪，經臺灣板橋地方法院分別判處有期徒刑7月
    、5月，並定應執行刑為有期徒刑10月確定。(二)於91年間又
    犯施用第一級毒品罪，經臺灣板橋地方法院判處有期徒刑5
    月確定。(三)於91年間犯詐欺罪，經臺灣臺北地方法院判處有
    期徒刑6月，並與上開(一)、(二)所示共4罪合併定應執行刑為有
    期徒刑1年8月確定。(四)於92至93年間犯連續施用第一、二級
    毒品等罪，經本院判處有期徒刑9月、5月，並定應執行刑為
    有期徒刑1年確定，與上開(三)所示有期徒刑1年8月接續執行
    後，於94年9月23日假釋，嗣假釋於95年間遭撤銷，上開(一)
    至(三)所示4罪於96年間經分別減刑後，合併定應執行刑為有
    期徒刑10月確定，另(四)所示2罪於96年間經分別減刑後，合
    併定應執行刑為有期徒刑6月確定。(五)於95年間犯連續施用
    第一、二級毒品等罪，經臺灣板橋地方法院判處有期徒刑9
    月、5月，於96年間分別減刑為有期徒刑4月15日及2月15日
    確定。(六)95年間犯竊盜罪，經本院判處有期徒刑7月，於96
    年間減刑為有期徒刑3月15日確定。(七)95年間犯詐欺罪，經
    臺灣板橋地方法院判處有期徒刑6月，嗣於96年間減刑為有
    期徒刑3月確定，並與上開(五)、(六)所示共4罪合併定應執行刑
    為有期徒刑1年確定，再與上開(一)至(四)所示案件撤銷假釋後
    之殘刑接續執行，於97年5月15日執行完畢。(八)於97年間犯
    施用第二級毒品罪，經臺灣板橋地方法院判處有期徒刑6月
    確定。(九)於97年間因犯施用第一、二級毒品等罪，經臺灣板
    橋地方法院判處有期徒刑10月、6月，合併定應執行刑為有
    期徒刑1年2月確定，與上開(八)所示案件接續執行後，於99年
    4月19日執行完畢。詎周鍾名仍不知悔改，復基於施用第一
    級毒品海洛因、第二級毒品甲基安非他命之犯意，於100年1
    月11日23時許，在新北市三重區○○○街信義公園男廁內，
    以將第一級毒品海洛因、第二級毒品甲基安非他命摻水後同
    時置入針筒內注射之方式，同時施用毒品海洛因、甲基安非
    他命1次。嗣於同日23時30分許，在上開公園旁因行跡可疑
    為警盤查，於警方查知其本次施用上開第一、二級毒品犯行
    前，主動交出其所有之海洛因1包（驗前淨重0.022公克，驗
    餘淨重0.02公克）及注射針筒2支，並向警方供承其有施用
    第一、二級毒品行為而查悉上情。
二、案經新北市政府警察局三重分局移請臺灣板橋地方法院檢察
    署檢察官偵查起訴。
    理  由
一、訊據被告周鍾名對於有在上開時地同時施用第一、二級毒品
    犯行均坦承不諱，並有海洛因1包（呈白色粉末狀，驗前淨
    重0.022公克，驗餘淨重0.02公克）及注射針筒2支扣案可稽
    ，且被告於上開時、地為警查獲後，經警採尿送請台灣檢驗
    科技股份有限公司檢驗結果，呈嗎啡及甲基安非他命之陽性
    反應，此有該公司100年1月28日編號UL/2011/I0000000號濫
    用藥物檢驗報告、三重分局查獲毒品案件被移送者姓名代碼
    對照表各1份在卷可憑；又扣案之上開白色粉末送驗結果，
    確為第一級毒品海洛因無誤，有交通部民用航空局航空醫務
    中心100年2月16日航藥鑑字第1000643號毒品鑑定書1份附卷
    可考，足認被告之自白與事實相符，本件事證明確，其犯行
    洵堪認定。
二、按海洛因、甲基安非他命分別為毒品危害防制條例第2條第2
    項第1、2款所稱之第一、二級毒品，不得施用、持有。次按
    ，犯毒品危害防制條例第10條施用第一、二級毒品之罪者，
    檢察官應聲請法院裁定，令被告入勒戒處所觀察、勒戒，經
    觀察、勒戒後，檢察官依據勒戒處所之陳報，認受觀察、勒
    戒人無繼續施用毒品傾向者，應即釋放，並為不起訴之處分
    ；認受觀察、勒戒人有繼續施用毒品之傾向者，檢察官應聲
    請法院裁定令入戒治處所強制戒治，其期間為6個月以上，
    至無繼續強制戒治之必要為止，但最長不得逾1年，強制戒
    治期滿，應即釋放，由檢察官為不起訴之處分。觀察、勒戒
    或強制戒治執行完畢釋放後，5年內再犯第10條之罪者，應
    依一般刑事訴訟程序予以起訴論罪科刑，此觀諸毒品危害防
    制條例第20條第1項、第2項、第23條第1項、第2項規定自明
    。而被告若於5年內已再犯，經依法追訴處罰，縱其第3次（
    或第3次以上）再度施用毒品之時間，在初犯經觀察、勒戒
    或強制戒治執行完畢釋放5年以後，已不合於「5年後再犯」
    之規定，且因已於「5年內再犯」，顯見其再犯率甚高，原
    實施觀察、勒戒或強制戒治，已無法收其實效，即應依該條
    例第10條處罰（最高法院95年5月9日95年度第7次刑事庭會
    議決議可資參照）。被告既有如犯罪事實欄所示觀察、勒戒
    及論罪科刑之前科，有本院被告前案紀錄表1份在卷可佐，
    本件施用毒品案件依前述規定自應依法訴追。核被告所為，
    係犯毒品危害防制條例第10條第1項、第2項施用第一、二級
    毒品罪。被告持有第一、二級毒品之低度行為，應為施用第
    一、二級毒品之高度行為所吸收，不另論罪。被告以一施用
    行為，同時施用第一、二級毒品，為想像競合犯，應依刑法
    第55條規定，從一重論以施用第一級毒品罪。公訴意旨雖認
    被告所犯上開二罪應分論併罰，惟被告已於原審準備程序中
    自承係於如犯罪事實欄所示時、地，以注射方式同時施用海
    洛因及甲基安非他命等語（見原審100年6月16日準備程序筆
    錄），而海洛因、甲基安非他命均可以注射之方式施用，有
    行政院衛生署管制藥品管理局93年2月9日管宣字第09300010
    92號、同年9月6日管檢字第0930008112號函各1份在卷可按
    ，公訴人復未舉證證明被告係分別施用海洛因及甲基安非他
    命，尚難認被告有分別施用前開二種毒品之情，公訴意旨上
    開所指，容有誤會，應予敘明。被告曾有如犯罪事實欄所示
    之論罪科刑前科，已如前述，其於有期徒刑執行完畢後5年
    內，故意再犯本件有期徒刑以上之罪，為累犯，應依刑法第
    47條第1項規定加重其刑。又被告於100年1月11日23時30分
    許在新北市三重區○○○街信義公園因行跡可疑為警盤查，
    其於警方尚不知其有為本案之施用第一、二級毒品犯行前，
    即主動交出上開扣案海洛因及注射針筒等物，並向警方自首
    其有犯施用第一、二級毒品犯行，有其警詢筆錄一份可憑（
    偵卷第3頁背面），應依刑法62條前段規定減輕其刑，並先
    加後減之。原審以被告犯罪事證明確，據以論罪科刑，固非
    無見，惟原審疏未認定被告合於刑法自首之要件，而未依法
    減刑，被告執此上訴指摘原審判決，為有理由，自應由本院
    將原判決撤銷改判。爰審酌被告品行、經觀察、勒戒及多次
    論罪科刑後，仍未能戒絕毒癮，本次復將海洛因、甲基安非
    他命等不同毒品混合施用，顯見其戒絕毒癮之意念非堅，惟
    念其於犯罪後坦承犯行，態度良好，且施用毒品行為，乃屬
    對自身健康之戕害行為，及其犯罪動機、目的、手段等一切
    情狀，量處如主文第二項所示之刑。又扣案之白色粉末1包
    （驗前淨重0.022公克，驗餘淨重0.02公克），經檢驗結果
    為第一級毒品海洛因，應依毒品危害防制條例第18條第1項
    前段規定，諭知沒收銷燬之。又供盛裝上開毒品之包裝袋1
    只，亦據被告坦承係其所有之物，係包裹盛裝第一級毒品海
    洛因以防止受潮，並便利被告攜帶、施用，自亦屬供本案犯
    罪所用之物，應依刑法第38條第1項第2款之規定宣告沒收；
    另扣案之注射針筒2支，係被告所有預備用以注射海洛因所
    用之物，已據被告供明在卷，亦應依刑法第38條第1項第2款
    之規定宣告沒收。
據上論斷，應依刑事訴訟法第369條第1項前段、第364條、第299
條第1項前段，毒品危害防制條例第10條第1項、第2項、第18條
第1項前段，刑法第11條、第47條第1項、第55條、第62條前段、
第38條第1項第2款，判決如主文。
本案經檢察官陳昱旗到庭執行職務。
中    華    民    國    100    年    9    月    20    日
                  刑事第四庭審判長法  官  陳筱珮
                                  法  官  邱滋杉
                                  法  官  孫惠琳
以上正本證明與原本無異。
如不服本判決，應於收受送達後十日內向本院提出上訴書狀，其
未敘述上訴之理由者並得於提起上訴後十日內向本院補提理由書
（均須按他造當事人之人數附繕本）。「切勿逕送上級法院」。
                                  書記官  潘文賢
中    華    民    國   100    年    9     月    22    日
附錄本案論罪科刑法條：
毒品危害防制條例第10條
施用第一級毒品者，處 6 月以上 5 年以下有期徒刑。
施用第二級毒品者，處 3 年以下有期徒刑。